【裁判字號】    92,交上易,74
【裁判日期】    920610
【裁判案由】    過失傷害
【裁判全文】
臺灣高等法院高雄分院刑事判決                    九十二年度交上易字第七四號
    上  訴  人
    即  被  告  甲○○
    選任辯護人  郭一成
右上訴人因過失傷害案件，不服臺灣高雄地方法院九十年度交易字第七七九號中華民
國九十二年三月六日第一審判決（起訴案號：臺灣高雄地方法院檢察署九十年度偵字
第二０二五八號），提起上訴，本院判決如左：
      主  文
原判決撤銷。
甲○○因過失傷害人，處拘役伍拾日，如易科罰金，以參佰元折算壹日。緩刑貳年。
      事  實
一、甲○○考領有重型機車之駕駛執照，於民國九十年四月十五日上午十一時五十分
    許，騎乘ＸＴＶ—五三五號重型機車後載紀惠婷，沿高雄市○○○路慢車道由南
    向北行駛，行經該路五十四號前，因路旁併行停放有車輛，甲○○為閃避路旁停
    車而偏左方行駛，本應注意左側有乙○○騎乘ＷＡＭ─七六七號機車併行，應保
    持兩車併行之間隔，並隨時採取必要之安全措施，而當時復無不能注意之情形，
    甲○○竟貿然偏左方行駛，致機車左把手擦撞乙○○機車之右把手，造成乙○○
    人車倒地，受有顏面、頭部、雙手、腕、右膝等多處外傷、牙齒動搖與神經壞死
    等傷害。甲○○旋通知救護車將乙○○送醫救治，並於犯罪未受發覺前，向警自
    承駕車發生車禍及接受裁判。
二、案經乙○○訴由臺灣高雄地方法院檢察署檢察官偵查起訴。
      理  由
一、訊據上訴人即被告甲○○（下稱被告）矢口否認有右揭犯行，辯稱其原騎車行駛
    慢車道，告訴人乙○○則騎車行駛快車道，二車係併行至和平一路五十四號前，
    告訴人機車突然駛入慢車道，告訴人機車右手把乃擦撞其機車左手把，告訴人因
    而人車倒地，其應無過失責任，又告訴人於九十年六月間因頭部外傷、硬腦膜下
    血腫，至華濟醫院接受顱內血腫清除手術，因距車禍發生時間約二月之久，應與
    車禍無關等語。
二、經查：
    (一)右揭事實，業據被告於警訊供述：「沿和平一路南向北行駛慢車道，到達肇事
      路段．．．因車道有一部汽車臨停併排，我欲左閃往左邊，左手把與對方（即
      告訴人）的右手把互擦撞致肇事．．．」等語，核與告訴人指訴其右手把因遭
      被告機車左手把擦撞而人車倒地情節相符，且證人即員警黃年宗於本院亦證述
      ：「我們到現場的時候已被移動了，之後我們趕到醫院。被告自己承認他肇事
      的。」、「（問：製作被告談話紀錄表，內容是由他自己說的還是根據狀況寫
      的？）是依據被告陳述寫下的。」、「（問：寫到因為有輛汽車併排停車，所
      以他往左邊閃，他的車把就與對方車把擦撞以致肇事，這句話是他自己講？）
      是的。」、「寫好後我們有叫他仔細看，最後我們還問他有沒有什麼意見，他
      說沒有，並且在上面簽名及按手印，內容完全根據他所講的，不是我們根據現
      場狀況自行判斷而寫上的。」等語明確（見本院卷第三八～三九頁），並有高
      雄市政府警察局交通大隊交通事故談話紀錄表、道路交通事故調查報告表、高
      雄市立民生醫院診斷書明書二紙、現場相片三張在卷可稽（見原審卷第一五０
      、一五一頁、發查卷第六～七、十一～十三、二五頁）。至證人紀惠婷於原審
      雖證稱告訴人機車突然駛入慢車道致擦撞被告機車左手把等語，然證人紀惠婷
      此部分之證言，既與被告於員警初訊時之陳述不符，況證人紀惠婷係被告之女
      友，其所為證詞難免有偏頗之虞，故難採信。證人施孟良、許峰賓於原審均證
      稱見告訴人於車禍受傷後，一度不願意上救護車，但未親眼目睹車禍發生時之
      情景等語，是證人施孟良、許峰賓之證詞亦無法作有利被告之認定。另告訴人
      固指訴被告超車未保持安全間隔而肇事，高雄市政府建設局車輛行車事故鑑定
      委員會及高雄市車輛行車事故覆議鑑定委員會鑑定結果，亦認係被告超車未保
      持安全間隔為肇事原因，有鑑定意見書及覆議函在卷可參（見發查卷第八～一
      ０頁、第二七頁）。然被告既否認有超車行為，復無其他證據足證被告係超車
      不當致擦撞告訴人機車，告訴人之指訴及上開鑑定意見即有未當，本院乃不予
      採取。從而，被告辯稱係告訴人機車突然駛入慢車道致擦撞其機車左手把，而
      高雄市政府警察局交通大隊交通事故談話紀錄表係員警根據現場狀況自行判斷
      所寫等語，顯係事後卸責之詞，不足採信。
    (二)按汽車行駛時，駕駛人應注意兩車併行之間隔，並隨時採取必要之安全措施，
      道路交通安全規則第九十四條第二項定有明文。被告考領有重型機車之駕駛執
      照，有查詢表在卷足憑（見原審卷第一五三頁），自應知悉上開規定，而當時
      復無不能注意之情形，竟疏未注意，致擦撞告訴人機車，造成告訴人倒地受傷
      ，被告有過失責任自明。再告訴人因被告未注意兩車併行間隔，而遭被告機車
      擦撞倒地受傷，被告之過失行為與告訴人之傷害結果間，自具有相當因果關係
      。
    (三)至告訴人固指訴其遭被告機車擦撞倒地，致受有頭部外傷及硬腦膜下血腫等傷
      害，並提出華濟醫院之之診斷證明書為佐。然經本院分別向高雄市立民生醫院
      、新石津醫院、財團法人長庚紀念醫院、惠德醫院函查結果，高雄市立民生醫
      院函覆稱：「病患乙○○於中華民國九十年四月十五日來本院急診，主訴因車
      禍造成右前額三公分、上嘴唇一公分、下顎六公分裂傷，同時有牙齒斷裂情形
      ，因車禍會診牙科，診斷為上顎四顆門牙動搖及神經壞死，於民國九十年四月
      十六日．．．病歷記載為臉部及膝部多處撕裂傷，尚且於九十年四月十七日及
      九十年四月十九日．．．病歷記載為頸部痠痛及傷口狀態穩定，病患於民國九
      十年四月二十三日、九十年四月二十五日、九十年四月二十八日共三次，因顏
      面外傷至門診換藥，病患於民國九十年五月二十六日來本院內科門診，有中風
      家族史，主訴頭痛血壓偏高．．．。」，新石津醫院函覆稱：「乙○○於九十
      年五月二十八日到院初診，五月二十八日門診主訴急性上呼吸道感染，六月一
      日門診主訴急性上呼吸道感染，高血壓。」，財團法人長庚紀念醫院函覆稱：
      「病患乙○○於九十年六月八日至本院急診，主訴為頭痛、咳嗽及全身無力，
      無局部神經學檢查異狀，頸部無僵硬，並無症狀顯示有腦出血情形。」，惠德
      醫院函覆稱：「患者乙○○九十年六月九日因主訴頭痛、焦慮、頸部緊繃、走
      路不穩等症狀來本院初診，經醫師診查後給予藥物治療。．．．是否為車禍造
      成硬腦膜下血腫引起，本院無法判定。」，此均有高雄市立民生醫院、新石津
      醫院、財團法人長庚紀念醫院、惠德醫院函及所附病歷在卷足憑（見本院卷第
      四五～六十、六七～七八頁）。是尚無從認告訴人因頭部外傷及硬腦膜下血腫
      進行顱內血腫清除手術，與被告之駕車過失有因果關係。
    綜上所述，被告因駕車過失傷害人，事證已明，犯行洵可認定。
三、核被告所為，係犯刑法第二百八十四條第一項前段之過失傷害罪。又被告於犯罪
    未受發覺前，向警自承駕車發生車禍及接受裁判，應依刑法第六十二條前段減輕
    其刑。
四、原審以被告罪證明確，予以論罪科刑，固非無見，惟查：(一)原審判決認被告係超
    車未保持安全間隔而肇事，及認告訴人所受頭部外傷及硬腦膜下血腫等傷害與被
    告駕車過失有因果關係，均有未當。(二)原審判決對被告自首未依法減輕其刑，尚
    有未洽。(三)按刑事訴訟法第一百六十五條第一項規定，卷宗內之文書可為證據者
    ，審判長應向當事人、辯護人宣讀或告以要旨，原審判決就高雄市政府警察局交
    通大隊交通事故談話紀錄表未向當事人、辯護人宣讀或告以要旨，遽採為認定被
    告犯罪之依據，於法即有未合。被告上訴意旨辯稱無過失責任，雖無理由，但原
    判決既有上述可議之處，自應由本院撤銷改判。爰審酌被告前無犯罪前科，有台
    灣高雄地方法院檢察署刑案資料查註紀錄表、台灣高等法院被告全國前案紀錄表
    在卷可按，因駕車過失致告訴人受傷，告訴人所受之傷害非重大，且已與告訴人
    當庭達成民事和解等一切情狀，量處如主文所示之刑，並諭知易科罰金之折算標
    準。又被告未曾受有期徒刑以上刑之宣告，有卷內前科表可查，其經此偵審程序
    教訓，應知警惕，諒無再犯之虞，且已成立民事和解，本院認所宣告之刑，以暫
    不執行為適當，併諭知緩刑二年，以勵自新。
據上論結，應依刑事訴訟法第三百六十九條第一項前段、第三百六十四條、第二百九
十九條第一項前段、刑法第二百八十四條第一項前段、第六十二條前段、第四十一條
第一項、第七十四條第一款、罰金罰鍰提高標準條例第一條前段、第二條，判決如主
文。
本案經檢察官沈紹嘉到庭執行職務。
中      華      民      國    九十二    年      六      月      十      日
                              臺灣高等法院高雄分院刑事第一庭
                                  審判長法官  曾永宗
                                        法官  邱永貴
                                        法官  郭玫利
右正本證明與原本無異。
不得上訴。
                                  法院書記官  鄭靜芳
中    華    民    國      九十二      年      六      月    十一    日
附錄本判決論罪科刑法條
刑法第二百八十四條第一項：
  因過失傷害人者，處六月以下有期徒刑、拘役或五百元以下罰金，致重傷者，處一
  年以下有期徒刑、拘役或五百元以下罰金。


司法院資訊處製作；財團法人民間司法改革基金會備份。
